【裁判字號】    97,易緝,265
【裁判日期】    970627
【裁判案由】    詐欺
【裁判全文】
臺灣臺中地方法院刑事判決             97年度易緝字第265號
公  訴  人  臺灣臺中地方法院檢察署檢察官
被      告  甲○○
                    號2樓之2.
選任辯護人  熊賢祺律師
            薛任智律師
上列被告因詐欺案件，經檢察官提起公訴（九十五年度偵字第二
六一九九號），由本院合議庭裁定進行簡式審判程序，判決如下
：
    主    文
甲○○幫助意圖為自己不法之所有，以詐術使人將本人之物交付
，處有期徒刑伍月，如易科罰金，以新臺幣壹仟元折算壹日；減
為有期徒刑貳月又拾伍日，如易科罰金，以新臺幣壹仟元折算壹
日。
    犯罪事實
一、甲○○已預見將自己之金融機構帳戶存摺、提款卡、印章連
    同密碼提供他人使用，因該帳戶所有人名義與實際使用者不
    同，使用者即可藉此躲避員警追查，作為詐欺取財之犯罪工
    具；且現今一般金融機構帳戶之申請甚為簡易方便，如係基
    於正當用途而有使用帳戶之必要，通常需用人得以自己名義
    申請辦理即可，本無借用他人帳戶掩飾資金流向之必要。惟
    甲○○在不違背其本意之下，竟基於幫助他人涉犯詐欺取財
    罪行之不確定故意，於民國九十五年八月上旬某日，在其位
    於臺中縣豐原市○○里○○路一八五巷五弄八號二樓之二之
    住處內，將其所申辦之臺灣郵政股份有限公司臺中軍功郵局
    帳號0000000號（局號：0000000號）帳戶之
    存摺、提款卡及印章，一併交予某不詳姓名年籍之友人（並
    無證據證明該受領人尚未年滿十八歲），甲○○並同時告知
    提款卡密碼。嗣該不詳姓名友人所屬犯罪集團成員，果基於
    意圖為自己不法所有之犯意，而於九十五年八月二十一日上
    午九時許，撥打電話與人在臺中市東區之乙○○○取得聯繫
    ，並分別以內政部警政署「郭瑞發」及中央存保局「王主任
    」之名義自居，佯稱乙○○○遭人冒名虛設公司及申辦人頭
    帳戶，要求乙○○○必須匯款至指定帳戶內，致使乙○○○
    信以為真而陷於錯誤，乃於同日下午一時許，前往臺中市中
    區華南商業銀行民族分行內，匯款新臺幣（下同）七十五萬
    元至甲○○所提供之上開郵局帳戶內，再由該犯罪集團成員
    立即將前揭入帳款項領出，以此方式詐騙財物得手。嗣經乙
    ○○○匯款後察覺有異，乃於同日晚間九時許報警處理，經
    警依據前揭匯款帳戶之開戶資料循線查獲甲○○，始悉上情
    。
二、案經臺中市警察局第五分局報請臺灣臺中地方法院檢察署檢
    察官偵查起訴。
    理    由
一、本件被告甲○○於準備程序中，先就上開犯罪事實為有罪之
    陳述，且所犯係死刑、無期徒刑、最輕本刑為三年以上有期
    徒刑以外之罪，經本院合議庭依刑事訴訟法第二百七十三條
    之一第一項之規定，裁定由法官一人獨任進行簡式審判程序
    ，先此敘明。
二、上開犯罪事實，業據被告甲○○於本院審理時坦承不諱，核
    與證人即被害人乙○○○於警詢時指證被害經過相符，並有
    華南商業銀行匯款回條聯、被告之郵局客戶歷史交易清單各
    一份附卷可稽，足徵被告前揭自白應屬實情。按刑法第十三
    條所稱之故意本有直接故意（確定故意）與間接故意（不確
    定故意）之別，條文中「行為人對於構成犯罪之事實，明知
    並有意使其發生者」為直接故意，至於「行為人對於構成犯
    罪之事實，預見其發生而其發生並不違背其本意者」則屬間
    接故意；又間接故意與有認識的過失（又稱疏虞過失）之區
    別，在於二者對構成犯罪之事實雖均預見其能發生，但前者
    對其發生並不違背其本意，後者則確信其不發生。而金融機
    構帳戶之申請甚為簡易方便，如係基於正當用途而有使用帳
    戶之必要，通常需用人得以自己名義申請辦理即可，本無假
    手他人之必要。倘該不詳姓名之友人非將被告提供之金融機
    構帳戶作為犯罪所得存提進出及其他不法用途，豈須向被告
    收取存摺、提款卡、印章供己使用？又被告率將自己所有金
    融機構帳戶交予他人使用，衡之常情，如此乖離常態之交易
    行為，就一般具有相當社會經驗之人而言，當可輕易預見該
    不詳姓名之友人收取存摺、提款卡、印章係供作非法使用。
    再者，蒐集他人金融機構帳戶作為被害人匯入款項之交易媒
    介，用以隱匿真正犯罪者身分及資金流向之犯罪模式，常係
    用於詐欺取財之犯罪，此乃一般使用人頭帳戶常見之非法利
    用類型，復經大眾傳播媒體再三披露，被告亦無從諉為不知
    。則該不詳姓名之友人於取得被告提供之金融機構帳戶後，
    嗣經用於詐欺取財之不法用途，此種犯罪手法仍未逸脫於被
    告幫助他人犯罪意思之外，即屬被告所預見。而被告提供金
    融機構帳戶在先，縱已得悉該不詳姓名之友人可能作為上開
    犯罪用途，卻又容任該項犯罪行為之繼續實現，毫無積極取
    回前揭物品或其他主觀上認為不致發生該項犯罪結果之確信
    ，足徵前揭犯罪行為自仍不違其本意，被告應具有幫助他人
    詐欺取財之間接故意。綜上所陳，本案事證已臻明確，被告
    犯行至堪認定。
三、查被告甲○○提供存摺帳戶予他人詐欺犯罪使用，雖並未參
    與上開犯罪之構成要件行為，然其顯係以幫助他人犯罪之意
    思，實施上開犯罪構成要件以外之行為，核其所為，係犯刑
    法第三十條第一項前段、第三百三十九條第一項之幫助詐欺
    取財罪。又被告僅係幫助他人實行詐欺取財罪，為幫助犯，
    應依刑法第三十條第二項之規定，按詐欺取財罪正犯之刑減
    輕之。爰審酌被告提供帳戶予他人犯罪使用，造成遭受詐騙
    之人追查贓款及實際犯罪行為人發生阻礙，對於社會治安仍
    具有相當之危害性；而被告雖於本院審理時坦承犯行，惟其
    先前在警詢及本院訊問時猶一度佯稱帳戶資料遺失而否認犯
    罪，犯後態度仍有可議；再參以被告犯罪動機、目的、手段
    、具有國中畢業學歷之智識程度等一切情狀，量處如主文所
    示之刑，併諭知易科罰金之折算標準，以示懲儆。又被告上
    開犯罪時間在九十六年四月二十四日之前，且無中華民國九
    十六年罪犯減刑條例第三條第一項各款所列舉不予減刑之情
    形，已合於同條例所定之減刑要件，爰依同條例第二條第一
    項第三款之規定，減其刑期二分之一，併依同條例第九條之
    規定，諭知易科罰金之折算標準。另被告係於九十七年六月
    六日經本院發布通緝，並於同年月十日上午接獲員警通知後
    到案應訊，有本院九十七年中院彥刑緝字第六一六號通緝書
    及警詢筆錄在卷可按，惟與中華民國九十六年罪犯減刑條例
    第五條所示於該條例施行前通緝之要件不符，尚無該條不予
    減刑規定之適用，仍應予減刑，附此敘明。
據上論斷，應依刑事訴訟法第二百七十三條之一第一項、第二百
九十九條第一項前段，刑法第三十條第一項前段、第二項、第三
百三十九條第一項、第四十一條第一項前段，刑法施行法第一條
之一第一項、第二項前段，中華民國九十六年罪犯減刑條例第二
條第一項第三款、第七條、第九條，判決如主文。
本案經檢察官丙○○到庭執行職務。
中    華    民    國    97    年    6     月    27    日
                  刑事第七庭    法  官  高文崇
上正本證明與原本無異。
如不服本判決，應於送達後十日內向本院提出上訴狀（須附繕
本），上訴於台灣高等法院台中分院。
                                書記官  林淑慧
中    華    民    國    97    年    6     月    27    日
附錄本案論罪科刑法條：
刑法第三十條第一項前段：
幫助他人實行犯罪行為者，為幫助犯。
刑法第三百三十九條第一項：
意圖為自己或第三人不法之所有，以詐術使人將本人或第三人之
物交付者，處五年以下有期徒刑、拘役或科或併科一千元以下罰
金。


司法院資訊處製作；財團法人民間司法改革基金會備份。
